【裁判字號】    98,交抗,2422
【裁判日期】    981127
【裁判案由】    違反道路交通管理處罰條例
【裁判全文】
臺灣高等法院交通事件裁定            98年度交抗字第2422號
抗  告  人
即受處分人  甲○○
上列抗告人因違反道路交通管理處罰條例案件，不服臺灣臺北地
方法院，中華民國98年9月22日所為之裁定（98年度交聲字第300
8號），提起抗告，本院裁定如下：
    主  文
抗告駁回。
    理  由
一、按行至無號誌或號誌故障而無交通指揮人員指揮之交岔路口
    ，支線道車應暫停讓幹線道車先行，道路交通安全規則第10
    2 條第1項第2款前段定有明文。又汽、機車駕駛人爭道行駛
    ，有支線道車不讓幹線道車先行者，處新臺幣（下同） 600
    元以上1千8百元以下之罰鍰，並予記違規點數一點；另汽、
    機車駕駛人，駕駛汽、機車違反道路交通安全規則，因而肇
    事致人受傷者，記違規點數三點；道路交通管理處罰條例第
    45條第9款、第63條第1項第1款、第61條第3項、第3條第8款
    ，分別定有明文。
二、抗告意旨略以：
（一）原裁定書內所採之道路交通事故現場圖，其實不是在事故
      現場所製作的現場圖。警察到現場時，抗告人即受處分人
      甲○○的機車已經被路人移到路旁，現場圖是事故第二天
      ，警察只聽本件另一方即被害人楊文元單方之詞所繪製，
      與現場事實不符，筆錄也是第二天製作的，不能作為判斷
      之證據。
（二）車禍之所以發生，是被害人騎車超速，在受處分人後方追
      撞受處分人的機車，被害人是摔在受處分人後面的中正路
      上，不是在受處分人的前面、旁邊或中間，且離路口有一
      段距離，所以本件應無支線道不讓幹線道之問題，受處分
      人在轉彎前就已經減速慢行。被害人騎車超速，緊急煞車
      不當，只煞前輪沒煞後輪，才會摔得那麼嚴重，如果是受
      處分人的車跟其碰撞，受處分人的車不可能一點傷痕都沒
      有。被害人違反道路交通安全規則，因而受傷，受處分人
      並沒有違反道路交通規則，竟受到無妄之災，懇請撤銷原
      裁定云云。
三、本院之認定：
（一）受處分人於民國98年5月15日下午4時24分許，騎乘361-CG
      Q號重型機車，行駛於臺北市○○路○段277巷與中正路交
      岔口時，因支線道車不讓幹線道車先行、違反道路交通安
      全規則肇事致人受傷之違規行為，經警於同年6月8日，以
      北市警交大字第 A1A134535號舉發違反道路交通管理事件
      通知單（見原審卷第15頁）逕行舉發。嗣受處分人於該舉
      發單上所記載之應到案日期即同年7月5日前，向原處分機
      關即臺北市交通事件裁決所提出申訴，原處分機關遂於98
      年8月5日逕行依道路交通管理處罰條例第45條第9 款、第
      61條第1項第1款、第61條第3 項及違反道路交通管理事件
      統一裁罰標準表之規定，以北市裁罰字第裁22-A1A134535
      號違反道路交通管理事件裁決書，裁處受處分人罰鍰 600
      元，並各記違規點數一點、三點，受處分人係在收受本案
      之裁決書後於法定期限內聲明異議等情，有上開舉發通知
      單、裁決書、送達證書、聲明異議狀、臺北市政府警察局
      交通警察大隊98年7月13日出具之北市警交大事字第09837
      498500號函等附於原審卷（詳見原審卷第3頁至第6頁、第
      8 頁至第12頁）可稽。而受處分人對於在前揭時、地，騎
      乘361-CGQ 號重型機車，行經上開交岔路口，與被害人所
      騎乘之507-BED 號重型機車發生碰撞之客觀之事實並不爭
      執，並有上揭書函及道路交通事故現場圖、道路交通事故
      補充資料表、道路交通事故初步分析研判表、道路交通事
      故談話紀錄表、車損照片四幀等附卷足佐，復有本院調取
      之臺灣士林地方法院檢察署98年度偵字第 11556號聲請簡
      易判決處刑書及臺灣士林地方法院98年度審交易字第 541
      號判決在卷可憑，故，本件二車發生車禍之事實，堪以認
      定。
（二）受處分人爭執交通事故現場圖非當日所製作部分
      觀諸附卷之道路交通事故現場圖，其上所記載製圖日期為
      98年5 月15日，為本件事故發生之日，而員警並註記有「
      3.Ａ（即361-CGQ號）、Ｂ（即507-BED號）車肇事後，Ａ
      車駕駛自行將車移離無定位，Ｂ車由路人移至路旁，無定
      位。4.承德路四段277 巷為支線道，有停、讓標誌。」於
      備註欄內則有受處分人親筆之簽名（見原審卷第10頁反面
      ）。是以，在車禍發生後，被害人因傷而送醫治療不在現
      場，受處分人自己亦在尚未標繪機車倒地位置前即將車駛
      離，員警自僅能就現場之地形及雙方所述之行車動線繪製
      現場圖，受處分人既未就執勤警員所製作之道路交通事故
      現場圖指出何處製作錯誤，原審亦查無任何證據足資證明
      員警有捏造事實之情事，則尚難認為執勤警員本其維護交
      通秩序、安全職責所製作之現場圖有何違誤。則受處分人
      事後辯稱該圖並非在當時所製作，要屬事後卸責之詞，殊
      無足採。
（三）受處分人爭執本件事故係被害人超速違規部分
      按道路交通標誌標線號誌設置規則第58條、第59條、第17
      2 條、第177條、第210條，分別就幹道、支道有不同之交
      通設施設置原則，如交岔路口若設有閃光紅燈或「讓」、
      「停」等標誌、標線之道路則為支線道，設有閃光黃燈或
      未設上述相關標誌、標線道路為幹線道等，均有明文規定
      。本件受處分人騎乘重型機車所行駛之臺北市○○路○段
      277 巷，在與中正路交會之路口前方，設有「停」、「讓
      」字標誌，有卷附之道路交通事故現場圖在卷可稽，是該
      條巷道為支線道甚明。而受處分人騎乘機車所行駛之承德
      路四段277 巷既為「支線道」，被害人騎乘機車所行駛之
      中正路為「幹線道」，則受處分人行經該交岔路口時，即
      應先停車察看左右來車，讓幹線道車先行，俟路口安全時
      ，方得再繼續行駛甚明。受處分人雖辯稱：轉出路口前就
      已經減速慢行，在看前方沒有車時，才右轉直行云云，然
      據受處分人之交通事故談話紀錄表所載：「肇事前，我騎
      乘361-CGQ號重機沿承德路四段277巷向南往北方向直行，
      至肇事處右轉中正路時，我車後車尾突然感覺有碰撞的感
      覺，507-BED 號重機就倒在我後面而肇事。」等語，顯見
      受處人並無遵守應暫停於交岔路口確認中正路是否確無來
      車，即貿然由承德路四段277 巷之巷道驅車前進，否則自
      應能察覺被害人之機車正朝該巷口駛近，受處分人雖辯稱
      如上述，然前揭交通法規已明確界定道路之優先使用權為
      行駛於幹線道之被害人，毋論並無證據顯示被害人有何超
      速之行為，綜核卷附道路交通事故現場圖上詳細記載「現
      場地面上無明顯煞車刮地痕」等文字，尚難認被害人明顯
      有超速，而有應注意能注意而不注意之過失違規行為。又
      縱令屬實，亦僅係其應負交通違規或與有過失之問題，殊
      無解免受處分人上開因違規行為所應處之行政處罰。
四、原審法院認受處分人確實於前開時、地騎乘重型機車，在「
    支線道車不讓幹線道車先行」及「違反道路交通安全規則因
    而肇事致人受傷」之違規行為，認原處分機關依道路交通管
    理處罰條例第45條第9款、第63條第1 項第1款及違反道路交
    通管理事件統一裁罰基準表等規定，裁處罰鍰600 元，並記
    違規點數一點，經核並無不合；另就「違反道路交通安全規
    則因而肇事致人受傷」之違規行為部分，原處分機關依道路
    交通管理處罰條例第61條第3 項規定，記違規點數三點，係
    屬有據，經核原裁定之認事、用法並無違誤，是受處分人空
    言否認上述違規行為，提起抗告，並無可取，本院自應予駁
    回。
五、據上論斷，應依道路交通案件處理辦法第26條，刑事訴訟法
    第412條，裁定如主文。
中    華    民    國    98    年    11    月    27    日
                  刑事第十三庭審判長法  官  曾德水
                                    法  官  崔玲琦
                                    法  官  遲中慧
以上正本證明與原本無異。
不得再抗告。
                                    書記官  陳韋杉
中    華    民    國    98    年    11    月    27    日


司法院資訊處製作；財團法人民間司法改革基金會備份。
